【裁判字號】    94,上訴,1827
【裁判日期】    950313
【裁判案由】    違反藥事法
【裁判全文】
臺灣高等法院高雄分院刑事判決        94年度上訴字第1827號
上  訴  人
即  被  告  乙○○
選任辯護人  吳豐賓律師
上列上訴人因違反藥事法案件，不服臺灣高雄地方法院94年度訴
字第2084號中華民國94年10月27日第一審判決（起訴案號：臺灣
高雄地方法院檢察署94年度核退偵字第282 號、併案案號：94年
度核退偵字第653號），提起上訴，本院判決如下：
    主  文
原判決關於乙○○部分撤銷。
乙○○無罪。
    理  由
一、公訴意旨略以：上訴人即被告乙○○（下稱被告）與陳正國
    （業經原審判決無罪確定）共同基於運送禁藥之犯意聯絡，
    明知不得運送禁藥，竟仍以新台幣（下同）2 千元之代價受
    僱於綽號「高仔」之人，於民國94年2 月3 日23時許，由乙○○駕乘編號「漁舢港外137 號」舢舨，附載陳正國於上，
    至高雄港第43號碼頭（檢察官誤載為40號碼頭），自越南籍
    PHUMY 商船上，接取未經核准擅自輸入之禁藥「SILKRON
    CREAM 」2 條及其他成分不明之藥品、非保育類之蟒蛇1 條
    等物，得手後，復循航道將上開貨物運送進港，約定與綽號
    「高仔」之人在五福橋附近交貨，惟於舢舨行至愛河口時即
    為警當場查獲，並起出上開貨品。因認被告與陳正國共同涉
    犯藥事法第83條第1 項之運送禁藥罪嫌。
二、按犯罪事實應依證據認定之，無證據不得認定犯罪事實，刑
    事訴訟法第154條第2項定有明文。又認定犯罪事實所憑之證
    據，雖不以直接證據為限，間接證據亦包括在內；然而無論
    係直接或間接證據，其為訴訟上之證明，須於通常一般之人
    均不致有所懷疑，而得確信其為真實之程度者，始得據為有
    罪之認定，倘其證明尚未達到此一程度，而有合理性之懷疑
    存在時，即難為有罪之認定。
三、本件公訴人認被告涉有前開運送禁藥罪嫌，係以被告與陳正
    國於警詢及偵查中均自白：有運送禁藥等語，及高雄關稅局
    點收各機關部隊移交緝獲走私物品運輸工具扣押收據、行政
    院衛生署函、藥物食品檢驗局檢驗成績書、扣案之禁藥「
    SILKRON CREAM 」2 條，為其主要論據。訊據被告固供承有
    於上揭時間，以其父親所有之舢舨，載運扣案之「SILKRON
    CREAM 」2 條，於經過高雄市五福橋愛河口時為警查獲之事
    實，惟堅詞否認有何上開犯行，辯稱：伊係受甲○○（即綽
    號「高仔」）所託，駕駛上開舢舨，搭載不知情之陳正國至
    高雄港第40號碼頭附近，去載運查獲之蟒蛇，伊並不知道包
    裝蟒蛇之皮箱內還有包括禁藥在內之其他物品等語。
四、經查：
  (一)被告為警攔查時，合計扣得附表編號1 至6 所示之之「
    SILKRON CREAM 」藥品、化妝品、維他命、其他藥品及蟒蛇
    等物一節，業據被告於警、偵訊及本院調查、審理時、陳正
    國於警訊時供述綦詳（見警卷第2 、3 、6 、10頁、偵字卷
    第6 頁、本院卷第23頁）（陳正國於司法警察前所為之陳述
    ，被告及其選任辯護人未於言詞辯論終結前聲明異議，依刑
    事訴訟法第159 條之5 第2 項規定有證據能力），且互核相
    符，並有扣押物品目錄表（見警卷第15、16頁）、嫌疑貨品
    扣押單（見警卷第17頁）、照片（見警卷第19至21頁）在卷
    可按。又查扣之「SILKRON CREAM 」2 條經送檢驗結果，確
    係禁藥，亦有行政院衛生署94年4 月13日衛署藥字第094001
    2589號函（見核退偵字卷第13頁）在卷可憑，復有扣案之禁
    藥「SILKRON CREAM 」2 條可資佐證。是被告運送之「
    SILKRON CREAM」2 條確為禁藥一節，堪以認定。
  (二)茲有疑議者，為被告是否明知運送之物品中有禁藥「SILKRO
    N CREAM 」2 條而予以運送？分述如下：
     (1)查獲之蟒蛇係證人甲○○委託某越南籍船員自越南以船
       舶運輸入台，俟船舶停靠高雄港時，甲○○即委託被告
       前往高雄港第43號碼頭，自越南籍商船上，接運蟒蛇1
       條等情，業據證人甲○○於本院審理時證述綦詳（見本
       院卷第39、41頁），而證人甲○○除委託被告運送蟒蛇
       外，並未委託被告運送禁藥「SILKRON CREAM 」2 條，
       且甲○○對於查獲之皮箱內除有蟒蛇1 條外，尚有其他
       物品及禁藥「SILKRON CREAM 」2 條均不知情等節，亦
       據證人甲○○於本院審理時陳述明確（見本院卷第39、
       41、60頁）。堪認甲○○委託被告運送之物僅有蟒蛇1
       條，且甲○○對於放置蟒蛇之皮箱內尚有禁藥2 條一節
       並不知情。委託人甲○○既不知情，受託運送之被告自
       不可能依甲○○之囑託代為運送禁藥。
     (2)查獲如附表編號1 至5所示之物，係證人丙○○之妻（越
       南籍）委託其在船上擔任船員之親戚（越南籍），在越
       南購買後，於工作之船舶經過台灣時，再交給丙○○之
       妻等情，業據證人丙○○於原審及本院審理時證述綦詳
       （見原審卷第38、39頁、本院卷第53、54頁），從而查
       獲之禁藥「SILKRON CREAM 」2 條，係證人丙○○之妻
       委託擔任船員之親戚自越南運送至國內一節亦堪以認定
       。又證人丙○○與甲○○並不相識，亦未委託被告運送
       附表編號1 至5 所示之物品，直至被告為警查獲，甲○○以電話與伊聯絡相約見面時，被告及甲○○告知藥品
       被警察扣案，證人丙○○才知道附表編號1 至5 所示之
       物品係在被告運送途中為警查獲，此亦據證人丙○○及
       甲○○於本院審理時陳明在卷（見本院卷第53、56、57
       、58頁）。丙○○於原審證稱係被告打電話予伊（原審
       卷第39頁）與事實不符。扣案之禁藥既係要交付證人丙○○之妻，然證人丙○○並未委託被告運送，而委託被
       告運送之甲○○與丙○○亦不相識，衡情，被告及甲○○均不可能於被告出發接駁蟒蛇時，受丙○○之指示，
       於接駁蟒蛇時順道接運扣案之禁藥。
     (3)被告為警查獲時，蟒蛇係用布袋裝著，放在一只旅行箱
       裡面，附表編號1 至5 所示之物則全部放在1 個黑色塑
       膠袋內，塑膠袋則放在旅行箱中，此業據被告於本院調
       查時陳述綦詳（見本院卷第23頁），而證人即查獲之警
       員黃世傑於原審亦證稱：在船艙裡面發現一個皮箱用繩
       子綁著，皮箱打開以後蛇在皮箱裡面，皮箱大約有二尺
       多長，寬一尺多，裡面用白布袋裝著一條蟒蛇，藥是放
       在皮箱其他的空間裡等語（見原審卷第37頁），復有相
       片附卷可查，是查獲之禁藥及蟒蛇均放在皮箱內，而皮
       箱外面用1 條繩子綁著。且依相片觀之，該皮箱之體積
       不大，皮箱既不大，而通常船與船間就一件小型貨物之
       接運，一般是採丟包之方式，不會以登上另一艘船之方
       式交付貨物，且被告於警詢時亦稱：丟包的船員就將物
       品以繩子吊放下來等語（見警卷第3 頁），堪認交付放
       置蟒蛇皮箱之船員並未登上被告之船舶；交付皮箱之船
       員既未登船，則該名船員實難有機會告訴被告皮箱內另
       有放置其他物品。再佐以本件案發後，係被告打電話給
       甲○○，甲○○再去問船員後，船員才將丙○○之電話
       給甲○○，此業據證人甲○○證述在卷（見本院卷第40
       頁）；若交付藥品之船員於交付皮箱時，有將皮箱內藏
       放藥品之事告訴被告，被告當會問明交付藥品給丙○○
       之聯絡方式，無須於案發後，再經由甲○○去查明聯絡
       電話。足證被告於收受皮箱時，並未從船員處得知皮箱
       內有扣案如附表編號1 至5 所示之物品。
     (4)被告既知受託運送之物係蟒蛇，船員又非以登船交付皮
       箱之方式交付蟒蛇，被告於不知皮箱內是否有其他物品
       包裝蟒蛇，且蟒蛇為表皮滑溜之物，極易逃脫之情形下
       ，衡情被告不可能貿然打開皮箱檢查箱內是否有蟒蛇或
       夾帶其他物品，是亦難認被告於收受皮箱後，有打開皮
       箱而因此得知箱內藏有禁藥而加以運送之情形。
     (5)證人丙○○於原審證稱事情發生後，其太太之越南表弟
       當船員曾打電話向其提及有人會打電話過來，要其去拿
       藥（原審卷第38頁），於本院證稱其越南太太之越南親
       戚有打電話予其太太說藥到了（本院卷第55頁）固有不
       同，但此乃丙○○或其配偶與丙○○配偶之越南親戚間
       之連絡，核與被告無關，其前後證述不一，但尚不足為
       被告主觀上確實明知皮箱內有禁藥而予以運送之證據。
     (6)綜上所述，被告於受委託運送之初，並未受託運送禁藥
       ，及至接駁蟒蛇時，亦未因船員之告知而知悉運送物內
       有禁藥2 條，更不可能因打開皮箱而得知悉箱內藏有禁
       藥，是被告辯稱伊不知情等語堪以採信。
   (四)綜上所述，被告前開所辯，應屬可採，從而公訴人所持之
     前開論據，均無法採為認定被告犯罪之證據；此外，復查
     無其他積極證據足資證明被告有何明知而運送禁藥之犯行
     ，被告被訴運送禁藥罪自屬不能證明。
五、原審未詳為推求，遽為論罪科刑之判決，即有未恰，被告執
    此聲明上訴，指摘原判決不當，為有理由，應由本院將原判
    決撤銷改判，並為被告無罪之判決。
據上論結，應依刑事訴訟法第369條第1項前段、第364條、第301
第1項，判決如主文。
本案經檢察官林應華到庭執行職務。
中    華    民    國    95    年    3     月    13    日
                  刑事第八庭    審判長法  官  李炫德
                                      法  官  蔡國卿
                                      法  官  李淑惠
以上正本證明與原本無異。
如不服本判決應於收受本判決後10日內向本院提出上訴書狀，其
未敘述上訴理由者，並得於提起上訴後10日內向本院補提理由書
狀（均須按他造當事人之人數附繕本）「切勿逕送上級法院」。
中    華    民    國    95    年    3     月    13    日
                                      書記官  盧雅婷
附表：
┌──┬─────────┬──┬───┬──────┐
│編號│名稱              │數量│單位  │備註        │
├──┼─────────┼──┼───┼──────┤
│ 1  │SILKRON CREAM     │2條 │10g   │未經核准擅自│
│    │                  │    │      │輸入之藥品  │
├──┼─────────┼──┼───┼──────┤
│ 2  │PEARL CREAM YOUNG │5盒 │4g    │一般化妝品  │
│    │ONE               │    │      │            │
├──┼─────────┼──┼───┼──────┤
│ 3  │DOUBLE RICH       │2瓶 │300ml │一般化妝品  │
├──┼─────────┼──┼───┼──────┤
│ 4  │VITAMINC          │200 │500mg │ VITAMINC成 │
│    │                  │粒  │      │ 分（取樣10 │
│    │                  │    │      │ 粒）       │
├──┼─────────┼──┼───┼──────┤
│ 5  │PERITOL           │100 │4mg   │CYPROHEPTADI│
│    │                  │粒  │      │INE HYDROCHL│
│    │                  │    │      │RIDE        │
├──┼─────────┼──┼───┼──────┤
│ 6  │緬甸蟒            │1 條│      │活體，一般類│
│    │                  │    │      │            │
└──┴─────────┴──┴───┴──────┘


司法院資訊處製作；財團法人民間司法改革基金會備份。
